【裁判字號】    89,易,448
【裁判日期】    891229
【裁判案由】    證券交易法等
【裁判全文】
臺灣臺北地方法院刑事判決                          八十九年度易字第四四八號
    公  訴  人  臺灣臺北地方法院檢察署檢察官
    被      告  ＳＨＡＷＮ Ｄ.
    選任辯護人  黃福雄
                王玉楚
                紀舒青
右列被告因違反證券交易法案件，經檢察官提起公訴（八十八年度偵字第一五七八一
、一五七八二、一五七八三號），本院判決如左：
    主  文
ＳＨＡＷＮ ＤＡＲＥＬＬ  ＲＩＣＨＡＲＤ無罪。
    理  由
一、公訴意旨略以：被告即美國籍男子ＣＯＨＥＮ  ＭＩＣＨＡＥＬ  ＥＤＷＡＲＤ
    （下稱：ＥＤＷＡＲＤ）係受雇於美國紐約「美商泛亞總公司」設在台北市○○○路○段二一六號七樓Ａ二室「美商泛亞有限公司」（下稱泛亞公司）現場負責
    人，明知未經主管機關財政部證券暨期貨管理委員會（下稱財政部證期會）之核
    准，不得經營證券投資顧問事業，竟未經財政部證期會核准，自民國八十八年三
    月間起聘僱被告ＭＡＺＯＬＡ  ＬＥＮＮＹ  ＡＬＢＥＲＴ（下稱ＡＬＢＥＲＴ
    ）、ＡＲＴＺＴ  ＧＡＲＹ  ＳＴＥＶＥＮ（下稱：ＧＡＲＹ）、ＲＯＤＲＩＧ
    ＵＥＮ  ＲＩＣＨＡＲＤ  ＡＮＴＨＯＮＹ（下稱：ＡＮＴＨＯＮＹ）、ＣＵＲ
    ＲＩＥＲ  ＷＡＲＲＥＮ  ＭＯＲＴＯＮ（下稱：ＭＯＲＴＯＮ，以上被告均經
    本院通緝在案）及被告ＳＨＡＷＮＤＡＲＥＬＬＲＩＣＨＡＲＤ（公訴人誤繕為
    ＲＩＣＨＡＲＤ  ＳＨＡＷＮ，下稱ＳＨＡＷＮ），六人基於概括犯意聯絡，共
    同從事美國股票之介紹交易買賣業務，從中收取佣金牟利，迄同年四月二十九日
    下午二時五十分許，為警在上址當場查獲，因認被告ＳＨＡＷＮ與上開其餘五名
    被告共犯證券交易法第一百七十五條之罪嫌云云。
二、公訴人認被告ＳＨＡＷＮ涉有右揭犯行，無非係以證人即該公司會計甲○○、丁○○、乙○○及吳俊緯於警訊、偵查中之供述為其論據，被告ＳＨＡＷＮ經合法
    傳喚無正當理由未到庭，惟據其警訊及辯護意旨以：伊持觀光簽證來台，可能會
    到臺灣工作，故先後四次至泛亞公司瞭解公司狀況，並非該公司員工，亦未有違
    反證券交易法犯行等語。
三、按犯罪事實應依證據認定之，無證據不得推定其犯罪事實；又不能證明被告犯罪
    者，應諭知無罪之判決，刑事訴訟法第一百五十四條、第三百零一條第一項分別
    定有明文。又犯罪事實之認定，應憑真實之證據，倘證據是否真實尚欠明確，自
    難以擬制推測之方法，為其判斷之基礎；而認定犯罪事實支證據係指足以認定被
    告確有犯罪行為之積極證據而言，該項證據自須適合於被告犯罪事實之認定，始
    得採為斷罪資料，最高法院五十三年著有台上字第六五六號、二十九年上字第三
    一０五號判例。且刑事訴訟上證明之資料，無論其為直接或間接證據，均須達於
    通常一般之人均不致有所懷疑，而得確信其為真實之程度，始得據為有罪之認定
    ，若其關於被告是否犯罪之證明未能達此程度，而有合理懷疑之存在，致使無從
    形成有罪之確信，根據「罪證有疑，利於被告」之證據法則，即不得遽為不利被
    告之認定，亦有最高法院七十六年台上字第四九八六號判例可稽。
四、經查：
（一）證人甲○○、丁○○、乙○○及吳俊緯於偵查中固證稱：右揭六名外籍人士均
      為公司員工，每天均會到公司來，公司商品為介紹美國股票，另ＥＤＷＡＲＤ
      為公司現場負責人，員工薪水亦由其發放等語，惟據丁○○、乙○○於本院審
      理時供稱：「在警訊及偵查中並未提示被告等人照片或告知被告姓名，故稱被
      告等六人均為經紀人」等語（見本院八十九年八月二十九日訊問筆錄），則公
      訴人所起訴之六名外籍被告，是否均係受雇於泛亞公司，而有從事美國股票之
      介紹交易買賣業務，從中收取佣金牟利之犯行，已非無疑。
（二）再經本院提示卷附被告ＳＨＡＷＮ照片供渠等辨識，甲○○證稱：「伊認識Ｅ
      ＤＷＡＲＤ是現場負責人，另ＡＬＢＥＲＴ及ＧＡＲＹ擔任經紀人，至於起訴
      書所列後面三位被告就不知道，因為這些外國人常會帶一些朋友來，伊不知是
      何關係」等語（見本院八十九年七月二十五日訊問筆錄），丁○○證稱：「伊
      為公司翻譯，是ＥＤＷＡＲＤ所聘僱，曾看過被告ＥＤＷＡＲＤ、ＡＮＴＨＯ
      ＮＹ叫別人做事，ＧＡＲＹ亦是公司職員，至於ＡＬＢＥＲＴ因來公司時間很
      短，很少接觸，據其所知被告ＳＨＡＷＮ是騎著一部機車來公司，不像其他經
      紀人比較像專業人員，感覺他並非來公司上班」等語，證人乙○○證稱：「伊
      於八十八年四月進入公司擔任翻譯，是由ＥＤＷＡＲＤ、ＭＯＲＴＯＮ負責面
      試，該二名外籍人士均曾指示伊工作，ＡＮＴＨＯＮＹ及ＧＡＲＹ是做同樣的
      工作」，丁○○、乙○○復均證稱：「很少接觸被告ＳＨＡＷＮ，亦未看過Ｓ
      ＨＡＷＮ指示別人工作，不知是否為公司員工，亦不清楚他做何事」等語（均
      見本院八十九年八月二十九日訊問筆錄），從而就上述證人之證詞交互以觀，
      在上址泛亞公司工作之外國人僅有現場負責人ＥＤＷＡＲＤ及經紀人ＡＬＢＥ
      ＲＴ、ＧＡＲＹ、ＡＮＴＨＯＮＹ、ＭＯＲＴＯＮ等人，可以認定。
（三）復查，證人即該公司客戶丙○○亦到庭證稱：「伊曾至泛亞公司聽取說明會，
      是一名ＧＡＲＹ的外籍人士介紹美國股票資訊，有簽約委託該公司開戶購買美
      國股票」、戊○○證稱：「（提示偵查卷被告等人護照相片，問：當時何人與
      你接洽？）我已忘記是何人為我解說」等語（見本院八十九年五月十一日訊問
      筆錄），且經本院檢視扣案之客戶名單、帳冊、交易資料、買賣授權書、公司
      營業計畫書、佣金表等件，亦查無被告ＳＨＡＷＮ經手客戶交易資料，尚難僅
      憑前開在泛亞公司上班之證人於偵查中所為不盡翔實之供述，遽認被告ＳＨＡ
      ＷＮ係受聘該公司擔任經紀人，而與其他五名被告共同從事美國股票之介紹交
      易買賣業務，是被告上開所辯應非子虛。此外，復查無其他積極證據足認被告
      ＳＨＡＷＮ有何違反證券交易法犯行，不能證明被告犯罪，揆諸前開說明，應
      依法諭知無罪之判決。
五、被告ＳＨＡＷＮ經合法傳喚無正當理由不到庭，惟本院既認為被告無罪，爰不待
    其陳述逕行判決，另被告ＥＤＷＡＲＤ、ＡＬＢＥＲＴ、ＧＡＲＹ、ＡＮＴＨＯ
    ＮＹ、ＭＯＲＴＯＮ等五人，經本院傳喚、拘提均未到庭，並已離台，各有內政
    部警政署書函檢附外僑入出境資料可稽，顯然均已逃匿，業經本院通緝在案，嗣
    緝獲後再行審結，附此敘明。
據上論斷，應依刑事訴訟法第三百零一條第一項、第三百零六條，判決如主文。
本案經檢察官侯明皇到庭執行職務
中      華      民      國    八十九    年     十二     月    二十九    日
                                      臺灣臺北地方法院刑事第八庭
                                          法  官  胡宏文
右正本證明與原本無異。
如不服本判決，應於判決送達後十日內，向本院提出上訴狀。
                                          書記官  劉穗筠
中      華      民      國     九十     年      一    月        五      日


司法院資訊處製作；財團法人民間司法改革基金會備份。
